臺灣高等法院花蓮分院刑事附帶民事訴訟判決
原　　　告　丁○○
　　　　　　丙○○
上列二人共同
訴訟代理人　林武順律師
被　　　告　乙○○　男　民國5.
　　　　　　　　　　身分證統一.
　　　　　　　　　　住嘉義市○.
訴訟代理人　魏辰州律師
被　　　告　林錫銘即日銘工程行
　　　　　　　　　　住嘉義市○.
訴訟代理人　魏辰州律師
被　　　告　甲○○　女　民國6.
　　　　　　　　　　身分證統一.
　　　　　　　　　　住花蓮縣卓.
　　　　　　　　　　現居花蓮縣.
上列被告等因過失致死案件（本院95年度交上易字第22號），原
告等提起附帶民事訴訟，請求損害賠償，本院判決如下：
    主  文
被告乙○○、甲○○應連帶給付原告丁○○新臺幣壹佰零伍萬捌
仟柒佰元，及自民國玖拾伍年拾貳月陸日起至清償日止按年息百
分之五計算之利息。
被告乙○○、甲○○應連帶給付原告丙○○新臺幣壹佰零伍萬捌
仟柒佰元，及自民國玖拾伍年拾貳月陸日起至清償日止按年息百
分之五計算之利息。
前二項判決於原告丁○○、丙○○各以新臺幣參拾萬元為被告乙○○、甲○○供擔保後，得假執行。但被告乙○○如於假執行程
序實施前，各以新臺幣壹佰零伍萬捌仟柒佰元，為原告丁○○、
丙○○預供擔保，得免為假執行。
原告其餘之訴及假執行之聲請均駁回。
    事實及理由
一、原告等起訴主張：被告甲○○於民國（下同）95年 1月31日
    晚上8時20分許，駕駛車號Q4-5611號自用小客車，沿省道臺
    9線公路由北往南方向行駛，途經該公路287.3公里處時，本
    應注意車前狀況，隨時採取必要之安全措施，而當時天候為
    雨，雖係夜間但有照明，路面無缺陷、無障礙物、視距良好
    ，並無不能注意之情事，甲○○竟疏未注意，自後追撞同向
    行駛在前由原告等之母劉蓮香所騎乘之車號 PQO-528號重型
    機車，致劉蓮香連人帶車跌落在快車道上。斯時甲○○本應
    注意汽車駕駛人，駕駛汽車肇事致人受傷或死亡，應即採取
    救護或其他必要措施，以避免傷者或死者復遭後方來車碾壓
    或撞及，而依當時情況，並無不能為必要措施之情事，詎甲○○竟疏未為任何示警後方來車之措施， 5分鐘過後，適有
    被告林錫銘即日銘工程行所僱用駕照已遭吊銷之乙○○，駕
    駛車號 7623-JB號自小客貨車自同向後方駛來，亦應注意車
    前狀況及因雨致視線不良時，應減速慢行，而依當時情況，
    並無不能注意及減速慢行之情事，竟疏未注意，再次撞及劉
    蓮香騎乘之機車，並將劉蓮香往前推撞數十公尺，致劉蓮香
    顱內出血及左胸肋骨骨折經送醫後不治死亡。原告等之母劉
    蓮香既因被告甲○○、乙○○之過失行為致受傷死亡，其等
    之過失行為均為損害發生之共同原因，亦足成立共同侵權行
    為，應負全部連帶賠償責任。而被告林錫銘即日銘工程行為
    被告乙○○之僱用人；縱林錫銘即日銘工程行縱非被告乙○○之僱用人，其將車輛交予無駕照之被告乙○○，亦應負過
    失責任，依法應與被告乙○○連帶負損害賠償責任。爰依民
    法185條第 1項、第188條第1項、第192條第1項、第194條規
    定，請求被告連帶各賠償原告殯葬費新台幣（下同）308700
    元、精神慰撫金 0000000元，惟原告已各領得強制汽車責任
    險理賠金750000元，經扣除後原告各得請求被告等連帶賠償
     0000000元及法定遲延利息。並聲明：（一）被告乙○○、
    甲○○、林錫銘應連帶給付原告丁○○ 0000000元即自訴狀
    繕本送達之日起至清償日止按年息百分之5計算之利息。（
    二）被告乙○○、甲○○、林錫銘應連帶給付原告丙○○00
    00000元即自訴狀繕本送達之日起至清償日止按年息百分之5
    計算之利息。（三）原告願供擔保，請求聲請宣告假執行。
二、被告方面：
（一）被告甲○○陳述：願意賠償，但對造請求金額太高等語。
      並聲明：原告之訴及假執行之聲請均駁回。
（二）被告乙○○、林錫銘即日銘工程行則以：被告乙○○在本
      件事故發生 2個月前雖曾受僱於林錫銘即日銘工程行，然
      未以駕駛車輛為其主要或附隨業務，且於本件事故發生前
      離職。又被告乙○○在事故發生前係向被告林錫銘借用車
      輛，載送家人參加家族聚餐，與執行業務毫不相干，原告
      請求被告林錫銘連帶負賠償責任顯屬誤會。再被告林錫銘
      願意將車輛借予被告乙○○，乃因知悉被告乙○○在20餘
      年前即考取駕照，而被告乙○○事發時亦不知道自身駕照
      遭吊銷，被告林錫銘如何得悉被告乙○○無照駕駛一事，
      故被告林錫銘就本件損害之發生毫無過失責任。另被害人
      就本件車禍事故之發生與有過失，及慰撫金金額過高，請
      求酌減金額等語，資為抗辯。並聲明：（一）原告之訴及
      假執行之聲請均駁回。（二）如受不利判決，願供擔保免
      為假執行。
三、按附帶民事訴訟之判決，應以刑事訴訟判決所認定之事實為
    據，刑事訴訟法第 500條前段定有明文。經查本件原告等主
    張關於被告甲○○、乙○○部分之事實，業經本院95年度交
    上易字第22號刑事判決認定在案，揆諸前述說明，本件附帶
    民事訴訟關於被告甲○○、乙○○部分之判決，即應以該事
    實為據，是原告等主張關於被告甲○○、乙○○部分之事實
    ，自堪認為真實。另關於被告林錫銘即日銘工程行部分，原
    告等雖主張其為被告乙○○之僱用人，或其縱非被告乙○○
    之僱用人，然其將車輛交予無駕照之被告乙○○，亦應負過
    失責任等情，均為被告林錫銘所否認。而被告乙○○亦陳稱
    ：伊係受僱於林錫銘即日銘工程行從事綁鋼筋工作，平時並
    無開車，事發當日是載送家人參加家庭聚餐才向伊弟借車，
    伊也不知道駕照被吊銷等語。此外，原告等既未能舉證證實
    被告乙○○本件車禍事故時係執行日銘工程行之職務，或被
    告林錫銘明知被告乙○○無合法駕照仍將車輛借予被告乙○○，則其就被告林錫銘部分之主張難認屬實。故原告請求被
    告林錫銘即日銘工程行，負僱用人之連帶損害賠償責任，並
    無理由，無從准許。
四、又「數人共同不法侵害他人之權利者，連帶負損害賠償責任
    ；不能知其中孰為加害人者，亦同」、「不法侵害他人致死
    者，對於支出醫療及增加生活上需要之費用或殯葬費之人，
    亦應負損害賠償責任」、「不法侵害他人致死者，被害人之
    父、母、子、女及配偶，雖非財產上之損害，亦得請求賠償
    相當之金額」，民法第185條第1項、第192條第 1項、第194
    條分別定有明文。本件被告甲○○、乙○○因過失致原告等
    之母劉蓮香死亡既經認定，原告等自得依上規定請求被告甲○○、乙○○賠所支出之償殯葬費及相當之金額即精神慰藉
    金。原告等所得請求之數額分敘如下：
（一）殯葬費部分：原告等主張共同支出其母劉蓮香之殯葬費61
      7400元一節，被告甲○○、乙○○並不爭執其金額，堪認
      屬實。此部分金額又確均係原告等因本件侵害案件所生之
      費用，故原告等請求被告甲○○、乙○○，應連帶賠償已
      支付之殯葬費各308700元，為有理由，應准許。
（二）慰撫金部分：本院斟酌原告等之妹及父親前均因遭車禍死
      亡，其母劉蓮香又因本件車禍死於非命，所受精神上之損
      害非輕。及原告等均從事教職，收入較高；被告甲○○高
      中畢業，擺地攤維生，月入2、3萬元；被告乙○○國中肄
      業，現在工地打零工，收入不固定等；兩造之身分、地位
      及經濟狀況，認原告等請求之慰藉金以各 0000000元為相
      當，爰各於 0000000元之範圍內准許之。逾此部分之請求
      ，為無理由。
（三）另被告乙○○主張被害人劉蓮香就本件車禍事故之發生與
      有過失一節，無非係指被害人劉蓮香所騎乘之車號PQO-52
      8 號重型機車，違反規定擅自進入快車道云云。惟被害人
      劉蓮香所騎乘之車號 PQO-528號重型機車，依道路安全規
      則可行使快車道，有花蓮縣警察局玉里分局96年 1月12日
      玉警刑字第0963000060號函附於刑事卷足稽。此外，被告
      乙○○並未舉出若何證據證明被害人劉蓮香就本件車禍事
      故之發生有何過失情事，其主張過失相抵，自非可採。
（四）綜上所述，原告等各得請求被告甲○○、乙○○連帶賠償
      之金額為 0000000元，惟原告等已各領得強制汽車責任險
      理賠金750000元，經扣除後原告等各得請求被告甲○○、
      乙○○連帶賠償 0000000元及自起訴狀繕本送達翌日（即
      95年12月6日）起至清償日止按年息百分之5計算之利息範
      圍內為有理由，應予准許。逾此部分之請求，為無理由，
      應予駁回。
五、假執行之宣告：原告等及被告乙○○陳明願供擔保，分別聲
    請宣告假執行及免為假執行，就原告等勝訴部分，核無不合
    ，爰分別酌定相當擔保金額准許之。至原告等之請求經駁回
    部分，因假執行失所附麗，併予駁回。
據上論斷，本件原告之訴為有理由，一部有理由，一部無理由，
應依刑事訴訟法第 502條、第491條第10款，民事訴訟法第390條
第2項、第392條第2項，判決如主文。
中　　華　　民　　國　　96　　年　　3　　月　　 6 　　日
                        審判長法  官  何方興
                              法  官  林鳳珠
                              法  官  林德盛
以上正本證明與原本無異。
如不服本判決，應於判決送達後10日內向本院提出上訴狀 (須附
繕本)。其未敘述理由者，並應於提出上訴狀後 10日內向本院補
提理由狀（須附繕本)。
                              書記官  劉妙娘
中　　華　　民　　國　　96　　年　　3　　月　　 6 　　日
